【裁判字號】    99,交聲,934
【裁判日期】    990831
【裁判案由】    違反道路交通管理處罰條例聲明異議
【裁判全文】
臺灣士林地方法院交通事件裁定         99年度交聲字第934號
原處分機關  臺北市交通事件裁決所
異  議  人
即受處分人  甲○○○
上列異議人即受處分人因違反道路交通管理處罰條例案件，對於
交通部公路總局臺北區監理所於民國99年7 月14日所為之處分（
原處分案號：北監自裁字第裁40-C00000000號）聲明異議，本院
裁定如下：
    主  文
原處分撤銷。
甲○○○汽車駕駛人，駕駛汽車經測試檢定酒精濃度超過規定標
準，吊扣駕駛執照拾貳個月，並應參加道路交通安全講習。
    理  由
一、異議意旨略以：異議人因本次酒駕，經臺灣板橋地方法院檢
    察署為緩起訴處分，諭知應向國庫支付緩起訴處分金新臺幣
    （下同）3 萬元，異議人前於民國99年4 月20日已匯款3 萬
    至國庫，後又在同年7 月中收到本件臺北區監理所裁決書，
    爰請求依一事不二罰原則，撤銷原處分。
二、原處分意旨略以：異議人即受處分人甲○○○駕駛車號DW-9
    669 號自用一般小客車，於99年2 月19日21時39分許，行經
    臺北縣林口鄉○○○路與忠孝路口處，肇事經警前往處理舉
    發有「汽車駕駛人酒精濃度超過規定標準（酒測值0.58毫克
    / 公升）」之違規，爰依道路交通管理處罰條例第35條第1
    項第1 款，處異議人罰鍰新臺幣（下同）49,500元，並吊扣
    駕駛執照12月及依同條例第24條第1 項第2 款（裁決書漏引
    第24條第1 項第2 款）之規定施以道路交通安全講習。
三、按汽車駕駛人飲用酒類或其他類似物後其吐氣所含酒精濃度
    超過每公升0.25毫克或血液中酒精濃度超過百分之0.05以上
    者，不得駕車，道路交通安全規則第114 條第2 款定有明文
    。又汽車駕駛人，駕駛汽車經測試檢定有酒精濃度超過規定
    標準者，處新臺幣（下同）15,000元以上60,000元以下罰鍰
    ，並當場移置保管其車輛及吊扣其駕駛執照1 年，道路交通
    管理處罰條例第35條第1 項第1 款亦有明文。又汽車駕駛人
    有本條例第35條第1 項之情形者，應接受道路交通安全講習
    ，同條例第24條第1 項第2 款定有明文。再道路交通管理處
    罰條例所稱之汽車，依道路交通安全規則第2 條第1 項第1
    款、道路交通管理處罰條例第3 條第8 款規定包括機器腳踏
    車，合先敘明。
四、經查：
  (一)異議人於99年2 月19日21時39分許，飲酒後駕駛車號DW-966
    9 號自用一般小客車，行經臺北縣林口鄉○○○路與忠孝路
    口處，經警攔停測得吐氣所含酒精濃度達每公升0.58毫克，
    超出規定標準，此為異議人未予否認，並有舉發違反道路交
    通管理事件通知單及臺灣板橋地方法院檢察署檢察官緩起訴
    處分書各1 份在卷可參，是異議人上揭交通違規事實，應堪
    認定。
  (二)按「一行為同時觸犯刑事法律及違反行政法上義務規定者，
    依刑事法律處罰之。但其行為應處以其他種類行政罰或得沒
    入之物而未經法院宣告沒收者，亦得裁處之。前項行為如經
    不起訴處分或為無罪、免訴、不受理、不付審理之裁判確定
    者，得依違反行政法上義務規定裁處之」，94年2 月5 日公
    布，95年2 月5 日施行之行政罰法第26條定有明文，此即所
    謂一事不二罰原則。探究其立法目的，無非以一行為同時觸
    犯刑事法律及違反行政法上義務規定時，由於刑罰與行政罰
    同屬不法行為之制裁，而刑罰之懲罰作用較強，依刑事法律
    處罰即足資警惕，實無一事二罰再處行政罰之必要，但「罰
    鍰」以外之沒入或其他種類行政罰，因兼具維護公共秩序之
    作用，為達行政目的，行政機關仍得併予裁處。又刑事訴訟
    法第253 條之1 所指之緩起訴處分，其內容、要件與依刑事
    訴訟法第252 條所為之不起訴處分迥異，緩起訴處分為介於
    起訴、與微罪職權不起訴間之緩衝設計，倘檢察官為緩起訴
    處分時，依刑事訴訟法第253 條之2 第1 項規定對被告所為
    之指示及課予之負擔，雖非刑罰，然被告另需於一定期間內
    遵守或履行刑事訴訟法第253 條之2 各款所規定之金錢給付
    、勞務給付及處遇措施等事項，自非得與「不起訴」處分等
    同視之，且因涉及被告之人身自由及財產之拘束，產生未經
    裁判即終局處理案件之實質效果，自應考慮被告之意願。又
    受處分人於緩起訴期間內，若有刑事訴訟法第253 條之3 第
    1 項規定之情形，檢察官尚得依職權撤銷原處分，繼續偵查
    或起訴，是於緩起訴之猶豫期間內，受處分人之刑事訴追程
    序仍未終局確定，必須受檢察官持續觀察，其緩起訴處分一
    旦經檢察官撤銷，並依法追訴，法院仍得依審理結果，為受
    處分人有罪科刑之裁判，另受處分人先前所繳納之緩起訴處
    分金，依刑事訴訟法第253 條之3 第2 項規定，乃不得請求
    返還或賠償，是於緩起訴期間未確定期滿前，其「刑事法律
    處罰」尚未告確定，自無從依道路交通管理處罰條例第35條
    第8 項規定就其與「本條例第92條第3 項所訂最低罰鍰基準
    規定」相較，是依行政罰法第26條之立法意旨，在緩起訴處
    分尚未實質確定前（即緩起訴猶豫期間經過而未經撤銷），
    行政機關尚無得為行政裁罰之餘地。（參見臺灣高等法院暨
    所屬法院98年法律座談會刑事類提案第24號）。
  (三)本件異議人酒後駕車之行為因同時觸犯刑法第185 條之3 之
    公共危險罪，經警移送臺灣板橋地方法院檢察署檢察官偵查
    後，以99年度速偵字第1360號為緩起訴處分，期間為1 年，
    自99年3 月26日起迄100 年3 月25日，該處分經再議駁回而
    確定，上開緩起訴處分命令異議人於收受緩起訴處分執行命
    令通知書後2 個月內向國庫支付3 萬元，而異議人已於99年
    4 月20日執行完畢等情，有緩起訴處分書、臺灣板橋地方法
    院檢察署99年4 月16日板檢慎草99緩1605字第322303號函及
    該署檢察官緩起訴處分命令通知書、郵政跨行匯款申請書各
    1 份附卷可稽，亦甚明確，依前揭說明，本件緩起訴處分尚
    在猶豫期間內，未終局確定，原處分機關遽以裁處罰鍰49,5
    00元，即難謂適法。
  (四)至原處分機關依道路交通管理處罰條例第24條第1 項第2 款
    、第35條第1 項第1 款規定另裁處異議人吊扣駕照及施以道
    路交通安全講習部分，均係屬裁罰性之不利處分，為維護交
    通安全，促使駕駛人於飲酒後能知所警惕，實有教導駕駛人
    了解交通規則並加強其遵循之必要，故依行政罰法第26條第
    1 項但書之規定，於刑事訴追、審判程序尚未終局確定前，
    仍得裁處之，併此敘明。
五、綜上所述，原處分機關裁處異議人罰鍰49,500元之部分，於
    法不合。另原處分關於吊扣駕駛執照12個月及道路交通安全
    講習部分之裁處內容，按聲明異議屬一種司法救濟途徑，由
    法院審查受處分人所涉之違規事實是否成立，及原處分所適
    用之法條是否正確、裁罰是否適當，因法院負有司法審查之
    作用，對原處分失當時，應自為處分，就罰鍰、吊照及安全
    講習等處罰效果，宜為一併重新諭知（臺灣高等法院暨所屬
    法院98年法律座談會刑事類提案第23號決議可佐），此部分
    係原處分機關基於前開單一交通違規行為所為處分之一部，
    且本件酒後駕車為一個違規行為，罰鍰、吊扣處分及施以道
    路交通安全講習部分無從區分，從而，應認異議人提起本件
    異議為有理由，本院自應將原處分撤銷，另為裁罰如主文第
    2 項所示，以期適法。至罰鍰部分應由原處分機關俟上開緩
    起訴期間屆滿後，依異議人是否經撤銷緩起訴處分及受刑事
    追訴處罰之情形，暨參酌道路交通管理處罰條例第35條第8
    項規定，另為適法之處理，併此敘明。
據上論斷，應依道路交通案件處理辦法第20條前段，裁定如主文
。
中    華    民    國    99    年    8     月    31    日
                  交通法庭法  官  吳維雅
以上正本證明與原本無異。
如不服本裁定應於送達後5 日內向本院提出抗告狀。
                          書記官  劉育君
中    華    民    國    99    年    8     月    31    日

司法院資訊處製作；財團法人民間司法改革基金會備份。
